台灣基隆地方法院刑事判決　　　　　　　　　　　　　九十一年度易字第二四號
　　公　訴　人　台灣基隆地方法院檢察署檢察官
　　被　　　告　乙○○
右列被告因竊盜案件，經檢察官提起公訴（九十一年度偵字第二四五二號），本院判
決如左：
    主      文
乙○○竊盜，累犯，處有期徒刑壹年陸月。
    事      實
一、乙○○曾於民國八十八年十二月間，因竊盜案件，經本院判處有期徒刑二年，經
    台灣高等法院改判有期徒刑一年確定；復於八十九年一月十四日，因違反毒品危
    害防制條例案件，經本院判處有期徒刑六月確定；嗣經定其應執行之刑為有期徒
    刑一年四月確定；而於九十一年四月八日，因縮短刑期而執行完畢。詎其復意圖
    為自己不法之所有，於九十一年六月二十九日晚間十時十五分許，見台北縣瑞芳
    鎮○○路○段五十八號之一甲○○所經營之「緣投阿尚」服飾店大門旁之小鐵門
    疏未關妥，竟徒手打開該小鐵門而侵入夜間無人居住之該服飾店內，竊取甲○○
    所有收銀機內裝有現金共新台幣三千元之小抽屜二個，惟已觸動保全系統；得手
    後離去時，復為鄰人目擊；當其將現金留置而將該抽屜二個丟棄於草叢，並於同
    晚十時四十五分許，行至二百公尺外之同鎮○○路與瑞八公路口時，為警趕至而
    當場查獲，並起出現金三千元及抽屜二個（均已發還）。
二、案經台北縣警察局瑞芳分局報請台灣基隆地方法院檢察署檢察官偵查起訴。
    理      由
一、右揭事實業據被告乙○○坦承不諱，核與被害人甲○○所述之情節相符，並有贓
    物認領保管收據一紙在卷可稽，足見其自白與事實相符，可以採信，其犯行洵堪
    認定。
二、核被告所為，係犯刑法第三百二十條第一項之普通竊盜罪。查該服飾店只供營業
    至晚間十時許，夜間並無人居住等情，業經被害人供明，被告所為自無涉夜間侵
    入住宅罪之加重竊盜問題，本院無庸變更法條而為審判。又被告雖打開小鐵門而
    侵入店內，然並未「毀」損鐵門，僅係「越」入其內，不生「毀越」門扇之加重
    竊盜問題，均併予指明。其次，被告曾受前述有期徒刑之執行，有本院被告全國
    前案紀錄表及台灣高等法院檢察署刑案記錄簡覆表在卷可按；其於有期徒刑執行
    完畢後，五年以內再犯有期徒刑以上之本罪，為累犯，應予加重其刑。惟查：被
    告之品行，乃量刑考量情狀之一。法官在量刑時，對於素行不良者，依刑法第五
    十七條第六款之規定，自然有所斟酌，是為道德上之自然加重；刑法再有累犯之
    設，不過立法者設定司法者「應」加重其刑而已，是為法律上之強迫加重。然則
    ，被告就其前次犯罪行為已受有期徒刑之執行，其責任已經抵償，若再將其前次
    犯罪行為納入本次犯罪行為而一併評價，再予加重其刑，就其所加重部分，實係
    將前次已受責任抵償之行為再次非難，顯然違背評價禁止原則，其再次處罰結果
    ，自亦違背雙重處罰禁止原則，同時使得被告受到不平等之待遇，亦屬違背平等
    原則；因此，累犯制度是否違憲，已堪質疑。何況，出獄而再犯，可見監獄教化
    不彰，監獄教化不彰而怪罪被告，反而以不利益加之其身，又豈合國民主權之原
    理？申言之，司法者自會考量加重，立法者之強迫加重，並無必要，併此說明之
    。
三、按刑事立法上之「法益原則」要求任何行為要加以犯罪化，必因其法益受到侵害
    或危險。蓋刑事立法之核心，在於其所保護之法益。刑法之任務，在於法益之保
    護。無法益保護，無刑法可言；亦即無法益受到侵害或危險，則無施以刑罰之必
    要。行為如未造成「法益侵害」或「法益危險」，則無將之犯罪化之必要。在法
    益侵害，為「實害犯」；在法益危險，為「危險犯」。再者，法益本身依其價值
    評價之強度，而呈現法益位階。生命、身體、自由、名譽、財產五者，按其順序
    ，而高低位階化。生命法益最高，其次身體法益，其次自由法益，其次名譽法益
    ，而財產法益最低。此五種傳統法益，稱之為「個人法益」。在個人法益以外之
    「一般法益」、「團體法益」或「整體法益」，或稱「超個人法益」，亦必須其
    與個人法益具有關連性者，始得為刑法所保護之一般法益。所謂危險犯，亦即行
    為人之行為造成法益危險，尚未至法益侵害，亦立法予以犯罪化。以最高位階之
    生命法益言之，刑法之有預備殺人罪、預備放火罪、預備強盜罪、預備擄人勒贖
    罪，均因其行為已造成生命法益之危險；否則，各該罪即無設預備犯之必要。如
    係單純身體、自由、名譽、財產之法益危險行為，則未曾設預備犯而加以犯罪化
    。蓋法益之功能，在刑法上有二：一為決定刑罰必要性；二為使得處刑合理性。
    前者，有法益保護之必要性，始得加以犯罪化；後者，其法定刑之刑罰種類及其
    刑度輕重，必須與其所保護之法益具有相當性。有「入刑化」之必要時，始得賦
    予該刑種；具有相當性時，始得為該級刑度之訂定。申言之，必須與其法益位階
    為合理而相當之規範，以免產生不合理之法定刑。依前者，可以導出一基本刑事
    立法原則，即「無法益損害，即無刑罰」原則。否則，立法者任意行使其刑罰權
    之結果，勢必使得刑事法充斥無法益之犯罪。如此，隨意加以犯罪化，輕易動用
    刑罰，實與刑罰「最後手段原則」有違。依後者，其刑罰之賦予始合乎「罪責原
    則」，使其罪責與刑罰得以相適應而具有相當性，亦即立法上之「罪刑相當原則
    」。查本案竊盜行為所侵害者為個人財產法益，乃財產法益之實害犯，其犯罪化
    之立法固有必要；惟財產犯罪而無暴力行為時，是否必須列為公訴罪，非無商榷
    之餘地。
四、次按刑事司法上之「罪刑相當原則」求法官在量刑時，應依法益之位階，重所當
    重，輕所當輕，必使罪得其刑而刑其罪；不得重罪而輕判，或輕罪而重判；期使
    責任與刑罰得以相適應，而具有當性。地藏十輪經（第三卷）云：「若犯重罪，
    應重治罰；若犯中罪，應中治；若犯輕罪，應輕治罰；令其慚愧，懺悔所犯。」
    其此之謂也！為此，本院審被告之品行、生活狀況、智識程度、犯罪之動機、目
    的、犯罪所生之危害、犯後之態度等一切情狀之後，再斟酌拘役並無教化功能，
    乃不具實益之刑罰種類，立法上以廢除為宜，以資符合自由刑單一化之要求；六
    月以下之短期自由刑，既難有教化作用，又易使受刑人感染惡習，除非被告有受
    其執行之特殊必要，否則尚無宣告之必要；如其宣告，應以緩刑或易科罰金而調
    和之等情，復特別考量被告於八十一年、八十三年、八十九年間，均有竊盜前科
    ，有卷附台灣高等法院被告全國前案紀錄表附卷足憑；其八十九年之竊盜案，係
    連續觸犯夜間侵入住宅之加重竊盜罪等情，在累犯加重其刑之後，本院認為量處
    有期徒刑一年六月，足以使其罪刑相當，爰宣告之，以示儆懲，並期被告之自新
    。
五、據上論結，應依刑事訴訟法第二百九十九條第一項前段、刑法第三百二十條第一
    項、第四十七條、罰金罰鍰提高標準條例第一條前段而判決如主文。
本案經檢察官李辛茹到庭執行職務。
中      華      民      國    九十一    年      八      月    二十八    日
                                    台灣基隆地方法院刑事庭
    法  官  陳  志  祥
右正本證明與原本無異。
如不服本判決，應於收受送達後十日內，向本院提出上訴狀，敘述上訴之理由，上訴
於台灣高等法院，並應按他造當事人之人數附具繕本。
中      華      民      國    九十一    年      八      月    二十八    日
                                        書記官  盧  鏡  合
附錄論罪法條：
刑法第三百二十條第一項：
意圖為自己或第三人不法之所有，而竊取他人之動產者，為竊盜罪，處五年以下有期
徒刑、拘役或科或併科五百元以下罰金。
（罰金已依罰金罰鍰提高標準條例提高為十倍）
